【裁判字號】    99,醫上訴,1
【裁判日期】    990930
【裁判案由】    違反醫師法
【裁判全文】
臺灣高等法院高雄分院刑事判決         99年度醫上訴字第1號
上  訴  人  臺灣高雄地方法院檢察署檢察官
上  訴  人
即  被  告  乙○○
指定辯護人  義務辯護人李育任律師
上列上訴人因被告違反醫師法案件，不服臺灣高雄地方法院98年
度審醫訴字第6 號中華民國98年12月22日第一審判決（起訴案號
：臺灣高雄地方法院檢察署98年度偵字第9427號），提起上訴，
本院判決如下：
    主  文
原判決撤銷。
乙○○未取得合法醫師資格，擅自執行醫療業務，處有期徒刑捌
月。又未取得合法醫師資格，擅自執行醫療業務，處有期徒刑捌
月；未扣案之牙科治療椅壹檯沒收。應執行有期徒刑壹年貳月，
緩刑參年。未扣案之牙科治療椅壹檯沒收。
    事  實
一、乙○○明知未取得合法醫師資格，竟自民國97年3 月下旬起
    至同年8 月4 日止，在高雄市新興區○○○路12號住處，為
    甲○○拔牙、根管治療、開藥及裝假牙，而擅自執行牙醫醫
    療業務。然因甲○○不滿意乙○○之治療，乃於97年8 月4
    日向高雄市政府衛生局檢舉，經高雄市政府衛生局派員於97
    年8 月19日訪查並未發現民眾就診，乃向乙○○告以未取得
    合法醫師資格，不得擅自執行醫療業務。詎乙○○另行起意
    ，復於97年10月初起至同年11月間止，為丙○○施打麻醉針
    、拔牙及根管治療等，而擅自執行牙醫醫療業務。嗣丙○○
    亦不滿意乙○○之治療，遂於98年1 月8 日向高雄市政府衛
    生局檢舉。
二、案經高雄市政府衛生局函送臺灣高雄地方法院檢察署檢察官
    偵查起訴。
    理  由
一、訊據上訴人即被告（下稱被告）乙○○否認有未取得合法醫
    師資格擅自執行醫療業務犯行，辯稱其係為甲○○、丙○○
    做齒模，並未執行牙醫醫療業務等語。
二、經查，上開事實業分據證人甲○○、丙○○於本院審理中結
    證明確（見本院卷第144 －148 、167 －169 頁），且證人
    丁○○於本院審理中亦結證稱因被告乙○○自稱牙醫師，且
    收費較便宜，其乃介紹甲○○給被告乙○○看診，其有親見
    被告乙○○為甲○○拔牙、根管治療及裝假牙等語在卷（見
    本院卷第165 －167 頁），彼此互核相符；並有證人甲○○
    提出印製有「長恩牙科」、「高雄市○○○路12號」等文字
    之名片一張在卷可佐（見警卷第18頁）；又依行政院衛生署
    86年9 月24日衛署醫字第0970035637號函釋略以：「牙結石
    清除、牙齦發炎治療、根管治療、換藥拔牙、蛀牙、粘牙、
    開消炎藥方等，係屬牙醫醫療業務，應由牙醫師親自執行，
    牙醫師之助理不得為之。」，此有高雄市政府衛生局97年12
    月15日高市衛醫字第0970048882號函在卷可稽（見警卷第11
    頁）。是被告乙○○辯稱其係為甲○○、丙○○做齒模，並
    未執行牙醫醫療業務等語，尚無可採。綜上所述，被告乙○○未取得合法醫師資格擅自執行醫療業務，事證明確，犯行
    堪以認定。
三、核被告乙○○所為，均係犯違反醫師法第28條未取得合法醫
    師資格，擅自執行醫療業務罪。又被告乙○○自97年3 月下
    旬起至同年8 月4 日止，擅自為甲○○執行醫療業務後，於
    97年8 月19日經高雄市政府衛生局人員訪查告以未取得合法
    醫師資格不得擅自執行醫療業務，有高雄市政府衛生局訪查
    紀錄表足參（見他字第6878號卷第4 頁）被告乙○○此時既
    知業據他人檢舉而不得再擅自執行醫療業務，詎被告乙○○
    復於97年10月初起至同年11月間止，擅自為丙○○執行醫療
    業務，足見被告乙○○先後犯行係另行起意，自應分論併罰
    。
四、原審據以論處被告乙○○罪刑，固非無見。惟查，被告乙○○先後犯行係另行起意，應分論併罰，已如前述，原判決認
    被告乙○○自97年3 月下旬起至97年11月止，先後對甲○○
    、丙○○執行牙醫之醫療行為，應屬包括的一罪，尚有未合
    被告乙○○上訴意旨否認犯罪，指摘原判決不當，雖無理由
    ，惟檢察官上訴意旨以被告乙○○先後犯行應分論併罰，指
    摘原判決不當，為有理由，自應由本院將原判決撤銷改判。
    爰審酌被告乙○○明知未取得合法醫師資格，竟擅自執行醫
    療業務，而不顧他人之身體健康及權益，實屬不該，且行為
    後未賠償甲○○、丙○○達成民事上和解，惟念及被告乙○○前未曾犯罪，有臺灣高等法院被告前案紀錄表在卷可參等
    一切情狀，分別量處如主文所示之刑，並定其應執行刑。至
    被告乙○○供犯罪所用之牙科治療椅1 檯雖未扣案，然為被
    告乙○○所有，已經被告乙○○陳明（見本院卷第174 頁反
    面），但無證據證明業已滅失，乃依醫師法第28條後段規定
    宣告沒收。再查被告乙○○未曾受有期徒刑以上刑之宣告，
    有被告前案紀錄表可憑，又被告乙○○自本案以後即未曾再
    擅自執行醫療業務，且被告乙○○因罹患重鬱症，數度住院
    治療，有高雄市立凱旋醫院診斷書、國軍高雄總醫院附設屏
    東民眾診療服務處診斷證明書可按（見本院卷第28、36、48
    頁），其經此偵、審程序教訓，應知警惕，諒無再犯之虞，
    本院認所宣告之刑，以暫不執行為適當，併諭知緩刑3 年，
    以勵自新。
據上論結，應依刑事訴訟法第369 條第1 項前段、第364 條、第
299 條第1 項前段，醫師法第28條、刑法第11條前段、第51條第
5 款、第74條第1 項，判決如主文。
本案經檢察官劉玲興到庭執行職務。
中    華    民    國    99    年    9     月    30    日
                    刑事第八庭  審判長法  官 洪兆隆
                                      法  官 張盛喜
                                      法  官 郭玫利
以上正本證明與原本無異。
如不服本判決應於收受本判決後10日內向本院提出上訴書狀，其
未敘述上訴理由者，並得於提起上訴後10日內向本院補提理由書
狀（均須按他造當事人之人數附繕本）「切勿逕送上級法院」。
中    華    民    國    99    年    9     月    30    日
                                      書記官 梁美姿
附錄本件判決論罪科刑法條
醫師法第28條：
未取得合法醫師資格，擅自執行醫療業務者，處6 個月以上5 年
以下有期徒刑，得併科新臺幣30萬元以上150 萬元以下罰金，其
所使用之藥械沒收之。但合於下列情形之一者，不罰：
一、在中央主管機關認可之醫療機構，於醫師指導下實習之醫學
    院、校學生或畢業生。
二、在醫療機構於醫師指示下之護理人員、助產人員或其他醫事
    人員。
三、合於第11條第1 項但書規定。
四、臨時施行急救。

司法院資訊處製作；財團法人民間司法改革基金會備份。
